臺灣臺北地方法院刑事判決　　　　　 96年度交簡上字第271號
　　上　訴　人
　　即公訴　人　臺灣臺北地方法院檢察署檢察官
　　上　訴　人
　　即　被　告　乙○○
上列上訴人等因被告過失傷害案件，不服本院中華民國九十六年
十月二十三日九十六年度交簡字第八五號第一審簡易判決（聲請
簡易判決處刑案號：臺灣臺北地方法院檢察署九十六年度調偵緝
字第一四六號）提起上訴，本院管轄之第二審合議庭判決如下：
    主  文
原判決撤銷。
乙○○因過失傷害人，處有期徒刑參月，如易科罰金，以銀元參
佰元即新臺幣玖佰元折算壹日，減為有期徒刑壹月又拾伍日，如
易科罰金，以銀元參佰元即新臺幣玖佰元折算壹日。
    事  實
一、乙○○於民國九十四年三月二十五日上午八時二十分許，騎
    乘車牌號碼ＢＰＣ－五八六號重型機車，沿臺北市○○街由
    東往西方向行駛，途經饒河街一六二號前，本應注意車前狀
    況，並隨時採取必要之安全措施，而當時天候晴朗，日間有
    自然光線，路面乾燥無缺陷，視距良好無障礙物，並無不能
    注意之情事，竟疏未注意，致撞擊由北往南穿越饒河街之行
    人甲○○，甲○○因而倒地，受有頭面部、胸腹部、四肢部
    多處挫擦傷等傷害。乙○○肇事後，於臺北市政府警察局松
    山分局交通分隊員警前往現場處理時，在其上開犯行未為有
    偵查犯罪職權之公務員知悉前，當場主動向警員自首，承認
    其為肇事人而接受裁判。
二、案經甲○○訴由臺北市政府警察局松山分局報告臺灣臺北地
    方法院檢察署檢察官聲請以簡易判決處刑。
    理  由
一、上揭事實，業據被告於偵查及審理中坦承不諱，並據告訴人
    甲○○於偵查中證述綦詳，且有告訴人之臺北市立聯合醫院
    忠孝院區診斷證明書，及臺北市政府警察局松山分局交通分
    隊交通事故談話紀錄表、道路交通事故調查報告表（一）（
    二）、交通事故現場圖等件附卷可稽。又按汽車行駛時，駕
    駛人應注意車前狀況，並隨時採取必要之安全措施；所謂汽
    車，指在道路上不依軌道或電力架線而以原動機行駛之車輛
    （包括機器腳踏車），道路交通安全規則第九十四條第三項
    、第二條第一項第一款，分別定有明文，查本件依卷附道路
    交通事故調查報告表所載，事發當時天候晴，日間自然光線
    ，道路無缺陷、無障礙物、視距良好，並無不能注意之情事
    ，惟被告竟疏未注意車前狀況，使其所騎乘之機車撞及被害
    人，被告應注意能注意而未注意，顯足認其有過失，且被告
    之過失行為與被害人之傷害結果間，有相當因果關係。綜上
    ，本件事證明確，被告犯行堪以認定。
二、論罪科刑：
(一)、被告行為後，刑法於九十四年一月七日修正通過，於九十四
    年二月二日公布，並於九十五年七月一日施行，按行為後法
    律有變更者，適用行為時之法律，但行為後之法律有利於行
    為人者，適用最有利於行為人之法律，現行刑法第二條第一
    項訂有明文，此條規定乃與刑法第一條罪刑法定主義契合，
    而貫徹法律禁止溯及既往原則，係規範行為後法律變更所生
    新舊法律比較適用之準據法，是刑法第二條本身雖經修正，
    但刑法第二條既屬適用法律之準據法，本身尚無比較新舊法
    之問題，應一律適用裁判時之現行刑法第二條規定，以決定
    適用之刑罰法律；又本次刑法法律變更，新舊法比較時應就
    罪刑有關之共犯、未遂犯、想像競合犯、牽連犯、連續犯、
    結合犯，以及累犯加重、自首減輕暨其他法定加減原因（如
    身分加減）與加減例等一切情形，綜其全部罪刑之結果而為
    比較（最高法院九十五年度第八次刑事庭會議決議參照）。
    關於本件新舊法之比較適用：(1)刑法第二百八十四條第一項
    前段之過失傷害罪，法定刑為「六月以下有期徒刑、拘役或
    五百元以下罰金」，依被告行為時之刑法第三十三條第五款
    規定：「罰金：（銀元）一元（即新臺幣三元）以上」，而
    依九十五年七月一日修正公布施行之刑法第三十三條第五款
    規定：「罰金：新臺幣一千元以上」，經比較新、舊法結果
    ，修正後之規定並非較有利於被告；(2)關於自首，依被告行
    為時之刑法第六十二條規定：「對於未發覺之罪自首而受裁
    判者，減輕其刑。但有特別規定者，依其規定」，而依九十
    五年七月一日修正公布施行之刑法第六十二條規定：「對於
    未發覺之罪自首而受裁判者，得減輕其刑。但有特別規定者
    ，依其規定」，經比較新、舊法結果，修正後之規定並非較
    有利於被告；(3)綜合上開新舊法比較結果，揆諸上揭最高法
    院決議及刑法第二條第一項前、後段規定之「從舊、從輕」
    原則，應適用修正前之刑法相關規定。是核被告所為，係犯
    刑法第二百八十四條第一項前段之過失傷害罪。又被告肇事
    後，於臺北市政府警察局松山分局交通分隊員警前往現場處
    理時，在其犯行未為有偵查犯罪職權之公務員知悉前，當場
    主動向警員自首，承認其為肇事人而接受裁判等情，有道路
    交通事故肇事人自首情形紀錄表一紙在卷可考，被告對於未
    發覺之罪自首而接受裁判，依修正前刑法第六十二條前段規
    定，減輕其刑。
(二)、原審予以論科，固非無見，惟查：1.本件被告行為後，刑法
    業經修正公布，於九十五年七月一日施行，原審未就新舊法
    比較適用，尚有未洽；2.又本件被告犯罪時間係於九十六年
    四月二十四日之前，且所犯並非中華民國九十六年罪犯減刑
    條例第三條所定不得減刑之罪，而被告雖曾於九十六年九月
    十四日經通緝，於同年十月十六日經緝獲，惟其通緝時間係
    在中華民國九十六年罪犯減刑條例自九十六年七月十六日施
    行之後，與同條例第五條規定：「『本條例施行前』，經通
    緝而未於中華民國九十六年十二月三十一日以前自動歸案接
    受偵查、審判或執行者，不得依本條例減刑。」不合，仍應
    依法予以減刑（最高法院八十一年度臺上字第三三八二號裁
    判意旨參照），原審未予減刑，亦有未洽。檢察官上訴意旨
    指摘原判決未依中華民國九十六年罪犯減刑條例予以減刑，
    及被告上訴意旨指摘原判決科刑不當，均有理由，應由本院
    將原判決撤銷改判。
(三)、爰審酌被告未能善盡駕駛注意義務，導致告訴人受傷，迄未
    能與告訴人達成和解，並據告訴人到庭表示其認為被告沒有
    誠意等語（見本院九十六年十二月二十七日審理筆錄）在卷
    ，惟念被告於審理中坦承犯行，尚非全無悔意，暨告訴人所
    受傷勢之輕重、被告之生活狀況、品行、智識程度等一切情
    狀，量處如主文所示之刑；又被告行為後，刑法第四十一條
    易科罰金之折算標準，亦由原配合依罰金罰鍰提高標準條例
    第二條規定（現已刪除）提高之銀元一百元至三百元（即新
    臺幣三百元至九百元），修正為新臺幣一千元、二千元、三
    千元，經比較新、舊法結果，修正後之規定並非較有利於被
    告，依刑法第二條第一項前段規定，應適用修正前之規定，
    爰依修正前刑法第四十一條第一項前段規定，諭知易科罰金
    之折算標準。
(四)、本件被告犯過失傷害罪之犯罪時間係於九十六年四月二十四
    日之前，且如前述並無中華民國九十六年罪犯減刑條例所定
    不得減刑之情形，爰依同條例第二條第一項第三款規定減其
    宣告刑二分之一，並依同條例第九條，就減刑後之刑，依修
    正前刑法第四十一條第一項前段規定，諭知易科罰金之折算
    標準。
據上論斷，應依刑事訴訟法第四百五十五條之一第一項、第三項
、第三百六十九條第一項前段、第三百六十四條、第二百九十九
條第一項前段，刑法第二百八十四條第一項前段、修正前刑法第
六十二條前段、第四十一條第一項前段，刑法施行法第一條之一
，修正前罰金罰鍰提高標準條例第二條，現行法規所定貨幣單位
折算新臺幣條例第二條，中華民國九十六年罪犯減刑條例第二條
第一項第三款、第七條、第九條，判決如主文。
本案經檢察官王鑫健到庭執行職務
中　　華　　民　　國　九十六　年　十二　月　　三十一　日
                  刑事第八庭審判長法  官  陳  德  民
                                  法  官  陳　芃　宇
                                  法  官  孫  曉  青
上正本證明與原本無異。
                                  書記官　郭　錦　賢
中　　華　　民　　國　九十六　年　十二　月　　三十一　日
附錄本案論罪科刑法條全文：
中華民國刑法第二百八十四條
因過失傷害人者，處六月以下有期徒刑、拘役或五百元以下罰金
，致重傷者，處一年以下有期徒刑、拘役或五百元以下罰金。
從事業務之人，因業務上之過失傷害人者，處一年以下有期徒刑
、拘役或一千元以下罰金，致重傷者，處三年以下有期徒刑、拘
役或二千元以下罰金。
